【裁判字號】    99,聲,129
【裁判日期】    990121
【裁判案由】    準抗告
【裁判全文】
臺灣彰化地方法院刑事裁定               99年度聲字第129號
聲  請  人
即  被  告  甲○○
上列被告因違反公職人員選舉罷免法案件（本院案號：99年度選
訴字第13號），不服本案受命法官所為羈押處分，聲請撤銷羈押
，本院裁定如下：
    主  文
聲請駁回。
    理  由
一、聲請意旨略以：聲請人即被告甲○○所涉本案違反公職人員
    選舉罷免法第99條第1項之對於有投票權人交付賄賂而約其
    為一定行使罪嫌，係最輕本刑3年以上有期徒刑之罪，非屬
    刑事訴訟法第101條第1項第3款之最輕本刑5年以上有期徒刑
    之罪，依司法院大法官釋字第665號解釋之意旨，須有具體
    理由足以認聲請人有勾串共犯或證人之虞，方得為羈押處分
    。檢察官雖以聲請人每月收入約新台幣（下同）4萬元，並
    無自有房屋、土地，且長子為腦性麻痺，平日生活並不寬裕
    ，而認聲請人之本案賄選資金，非聲請人所有，而係來自同
    案被告即縣議員候選人柯振杯。然此僅屬檢察官推測之詞，
    無具體證據可資佐證，已違反證據裁判及無罪推定原則。又
    聲請人本案所支出之賄選金額僅3萬9千元，數額非鉅，以聲
    請人上述每月收入情形，自掏腰包來為候選人買票，對家庭
    經濟而言，並不會造成重大不利影響，是聲請人支出之本案
    賄選資金係自身提供，無違常情。再者，聲請人對於本案自
    身所涉犯行，已坦承不諱，對相關行賄情節亦供述詳盡，何
    來仍有串證之虞。原羈押處分依循檢察官之推測，認定聲請
    人有勾串共犯或證人之虞，而為羈押處分，已背離司法院大
    法官釋字第665號解釋意旨，有違證據裁判及無罪推定原則
    ，並足以令人有為押人取供之懷疑，恐減損人民對於司法之
    信賴。爰聲請撤銷或變更，並請准以具保候傳等語。
二、經查：
(一)聲請人於民國98年第17屆彰化縣縣議員選舉，因與共同被告
    即彰化縣第3選區縣議員候選人柯振杯等共同涉嫌違反公職
    人員選舉罷免法第99條第1項之投票行賄罪，經檢察官於99
    年1月5日提起公訴而繫屬本院，本院該案承審之受命法官於
    當日訊問後，認聲請人坦承犯行，罪嫌重大，且對賄選資金
    來源不明，有串證之虞，有羈押原因，非予羈押難以進行追
    訴、審判，有羈押必要，乃依刑事訴訟法第101條第1項第2
    款規定，裁定自99年1月5日起予以羈押，並禁止接見通信等
    節，有本院依職權調取之本院99年度選訴字第13號卷宗可稽
    。
(二)按選舉制度乃民主政治之礎石，而公平與公正之選舉，則為
    政治能否清明之重要關鍵。故此，選舉過程之公平與否，攸
    關全民福祉，此一公共利益之維護，於價值權衡上，具有優
    越之地位。是為端正選風以樹立國人對於民主選舉之正確觀
    念，本案法院為釐清賄選共犯結構所追求之公共利益，遠大
    於聲請人個人利益因羈押所受之限制。再按，賄選犯罪，乃
    係藉由金錢向投票權人買票之不正手段，以達操縱選舉之目
    的，故此，此種犯罪行為係屬集團性之行為，亦即需賴眾多
    資金與多數人力而共同為之，洵非一人一力可達其目的。聲
    請人雖坦承其自身所涉犯行，並聲稱其用以賄選之資金，係
    自行提供云云。然衡及被告自身收入不豐，家境亦非寬裕，
    已據聲請人於偵查中自承在案，依理其實難有餘裕出資賄選
    ，是其本案用以賄選之金錢，其來源確屬可疑；且聲請人為
    共同被告即縣議員候選人柯振杯之堂姊夫，又為伊之競選總
    部後援會副會長，與共同被告柯振杯之關係密切，利害與共
    ，其一再聲稱其用以向投票權人行賄之資金係自身提供，所
    為實存有阻斷本案對其他共犯追訴、審判之意圖。再者，證
    據裁判及無罪推定原則，係針對被告所為犯行是否成立之評
    價問題，亦即須證據達於無合理可疑之程度，始得對被告定
    罪；另為免證據被湮滅或被污染而對被告所為之羈押，目的
    在於保全證據，故只須有相當理由認被告有勾串共犯或證人
    之虞，並無須達於無合理可疑之程度，即得為之。是原羈押
    處分認聲請人有與共犯或證人串證之虞，實信而有徵，具有
    相當理由。
(三)為防免證據被湮滅以及共犯、證人間串證等危險之發生，僅
    有羈押並禁止接見通信一途，尚非具保、責付及限制住居等
    處分所能替代。另檢察官對於本案亦聲請詰問聲請人，有本
    院99年度選訴字第13號一案於99年1月19日之準備程序筆錄
    可稽。申言之，本案之羈押聲請人，係保全證據以利追訴、
    審判之唯一、適當且必要之手段，亦即如未予羈押聲請人，
    則本案之事實真相難以釐清，而顯難以進行追訴、審判，故
    此，本案應無聲請人所指摘之押人取供情事。本案之羈押原
    因既然存在，復有羈押之必要性，則本案承審之受命法官對
    於聲請人所為之羈押處分，核與司法院大法官釋字第665號
    之解釋意旨無違。從而，聲請人聲請撤銷或變更處分，並請
    准以具保一節，均無足採。
三、綜上所述，原羈押處分認本案有刑事訴訟法第101條第1項第
    2款規定之羈押原因，並有羈押必要而予以羈押一節，核無
    不合。從而，聲請人本件聲請為無理由，應予駁回。
四、末按法院就刑事訴訟法第416條之聲請所為裁定，不得抗告
    ，同法第418條第1項前段規定甚明。是本裁定不得抗告，併
    此敘明。
五、依刑事訴訟法第416條第4項、第412條，裁定如主文。
中    華    民    國    99    年    1     月    21    日
                  刑事第三庭    審判長法  官  李進清
                                      法  官  唐中興
                                      法  官  陳銘壎
以上正本證明與原本無異。
本裁定不得抗告。
中    華    民    國    99    年    1     月    21    日
                                      書記官  楊筱惠

司法院資訊處製作；財團法人民間司法改革基金會備份。
